臺灣屏東地方法院民事裁定　
110年度監宣字第335號
聲  請  人  劉佐英  

相  對  人  劉芳英  

上列當事人間聲請監護宣告事件，本院裁定如下：
    主  文
宣告劉芳英（女、民國○○○年○○月○○○日生，身分證統一編號：Z○
○○○○○○○○號）為受監護宣告人。
選定劉佐英（女、民國○○○年○月○○日生，身分證統一編號：Z○○○
○○○○○○號）為受監護宣告人之監護人。
指定劉稔弘（男、民國○○○年○月○○○日生，身分證統一編
號：Z○○○○○○○○○號）為會同開具財產清冊之人。
程序費用由受監護宣告人負擔。
    理  由
一、本件聲請意旨略以：聲請人劉佐英之胞妹即相對人劉芳英於
    民國71年2 月24日，因認知功能障礙，致不能為意思表示或
    受意思表示，或不能辨識其意思表示之效果，為此依民法第
    14條之規定，聲請宣告相對人為受監護宣告人等語。
二、按對於因精神障礙或其他心智缺陷，致不能為意思表示或受
    意思表示，或不能辨識其意思表示之效果者，法院得因本人
    、配偶、四親等內之親屬、最近一年有同居事實之其他親屬
    、檢察官、主管機關、社會福利機構、輔助人、意定監護受
    任人或其他利害關係人之聲請，為監護之宣告，民法第14條
    第1 項定有明文。
三、聲請人主張上開各情，業據其提出戶籍謄本、佑青醫療財團
    法人佑青醫院診斷證明書等件為證，並經鑑定人黃文翔醫師
    就相對人之精神及心智狀況實施鑑定，其結果認：個案為先
    天性極重度智能不足合併語言障礙。個案自幼年即被發現有
    發展遲緩現象，意識清楚，但無法言語，因此與人言語溝通
    時有明顯之障礙。無法聽從指令做動作，對外界呼喚無辨識
    及理會能力，認知功能嚴重功能受損，無法辨識家人。喪失
    語言表達能力，無法識字、筆談及使用肢體語言，對於時間
    、地方、人物之之定向能力完全喪失，長短期記憶也明顯喪
    失。進食、沐浴、翻身、大小便、移動身體、更衣…等皆無
    法自理。完全無處理財產之能力。個案各項功能嚴重退化生
    活完全無自理能力，必須長期依賴家人、醫療或養護機構照
    顧，其目前已經處於極重度智能不足狀態，導致個人之認知
    功能嚴重失能，為意思表示或受意思表示或辨識其意思表示
    效果之能力完全喪失，可以判定為無意思能力。無法獨力處
    理個人法律事務與從事個人財務管理，也無法主張或維護個
    人權益，該個案已達監護宣告之標準等情，有屏安醫療社團
    法人屏安醫院111 年1 月21日屏安管理字第1110000177號函
    附之精神鑑定報告書1 份在卷可憑。本院綜合上情及鑑定結
    果認相對人確因精神障礙，致不能為意思表示或受意思表示
    之程度，故聲請人聲請對相對人為監護之宣告，為有理由，
    應予准許。
四、按受監護宣告之人應置監護人；法院為監護之宣告時，應依
    職權就配偶、四親等內之親屬、最近一年有同居事實之其他
    親屬、主管機關、社會福利機構或其他適當之人選定一人或
    數人為監護人，並同時指定會同開具財產清冊之人；法院選
    定監護人時，應依受監護宣告之人之最佳利益，優先考量受
    監護宣告之人之意見，審酌一切情狀，並注意下列事項：一
    、受監護宣告之人之身心狀態與生活及財產狀況。二、受監
    護宣告之人與其配偶、子女或其他共同生活之人間之情感狀
    況。三、監護人之職業、經歷、意見及其與受監護宣告之人
    之利害關係。四、法人為監護人時，其事業之種類與內容，
    法人及其代表人與受監護宣告之人之利害關係，修正後之民
    法第1110條、第1111條第1 項、第1111條之1 定有明文。
五、查相對人係衛生福利部南區老人之家之住民，無庸繳納費用
    ，此據證人陳清臺證述屬實，本院審酌聲請人劉佐英為相對
    人之胞姊，是由聲請人劉佐英負責護養及照顧相對人並管理
    其財產，應能符合相對人之最佳利益，爰選定劉佐英為監護
    人。另依上開規定，法院於選定監護人時，應同時指定會同
    開具財產清冊之人，及依民法第1113條準用同法第1099條之
    規定，監護開始時，監護人對於受監護人之財產，應依規定
    會同遺囑指定、當地直轄市、縣（市）政府指派或法院指定
    之人，於2 個月內開具財產清冊，並陳報法院。為使劉佐英
    得於期限內開具財產清冊並陳報法院，並衡酌劉稔弘係相對
    人之胞兄，爰併指定劉稔弘為會同開具財產清冊之人。
六、依家事事件法第164 條第2 項，裁定如主文。
中　　華　　民　　國　　111 　年　　3 　　月　　2 　　日
                      家事法庭  法　官  張以岳
以上正本係照原本作成。
如不服本裁定，應於送達後10日內向本院提出抗告狀，並繳納抗
告費新臺幣1,000元。
中　　華　　民　　國　　111 　年　　3 　　月　　2 　　日
                                書記官　蔡政學